臺灣嘉義地方法院刑事判決
111年度訴字第586號
公  訴  人  臺灣嘉義地方檢察署檢察官
被      告  許佳



選任辯護人  陳秉宏律師
            吳龍建律師
            黃郁雯律師
上列被告因違反廢棄物清理法案件，經檢察官提起公訴（111年
度偵字第2818號），被告於準備程序就被訴事實為有罪之陳述，
經本院合議庭裁定由受命法官獨任以簡式審判程序審理，判決如
下：
    主      文
許佳犯廢棄物清理法第四十六條第四款前段之非法清理廢棄物
罪，處有期徒刑捌月。緩刑參年。
    犯 罪 事 實
一、許佳明知未依廢棄物清理法規定，向直轄市、縣（市）主
    管機關或中央主管機關委託之機關申請核發公民營廢棄物清
    除處理機構許可文件，不得從事廢棄物清除、處理業務，詎
    其未領有廢棄物清除、處理許可文件，竟基於非法清理廢棄
    物之犯意，明知嘉義縣○○鄉○○段0000地號、1136地號、1136
    之1地號土地（下分別稱1116地號、1136地號、1136之1地號
    土地）非合法廢棄物最終處置之地點，於民國111年2月27日
    ，委託許宏緯(另由本院審理中)於111年3月1日至3日，在11
    16地號、1136地號、1136之1地號土地掩埋原存在上述土地
    ，內含有營建廢棄物、廢木材及生活垃圾之廢棄物，以利申
    請銀行貸款，許宏緯遂於111年3月1日至3日，雇請不知情之
    怪手司機柯博欽、卡車司機蕭吉勢與邱睦螢（柯博欽、蕭吉
    勢、邱睦螢涉嫌違反廢棄物清理法部分，業經臺灣嘉義地方
    檢察署檢察官為不起訴處分）至上述土地施作，由許宏緯指
    示柯博欽在1136地號土地操作挖土機，並將未摻有廢棄物之
    土壤挖掘至蕭吉勢或邱睦螢所駕駛之車牌號碼000-0000號自
    用傾卸式砂石車、KLG-5626號營業傾卸式砂石車車斗上，再
    由蕭吉勢或邱睦螢駕駛上述車輛將土壤運至鄰近、上積有營
    建廢棄物、廢木材及生活垃圾之1116地號土地上傾倒，由許
    宏緯操作挖土機將傾倒之土壤夷平，以此方式掩埋廢棄物而
    非法處理廢棄物。
二、案經嘉義縣警察局水上分局(下稱水上分局)報告臺灣嘉義地
    方檢察署檢察官偵查起訴。
    理  由
一、本案被告所犯，並非死刑、無期徒刑、最輕本刑為3年以上
    有期徒刑之罪，或高等法院管轄第一審之案件，被告於準備
    程序中，就被訴事實為有罪之陳述，經受命法官告知簡式審
    判程序之旨，並聽取公訴人、被告之意見後，本院合議庭認
    適宜進行簡式審判程序，爰依刑事訴訟法第273條之1第1項
    規定，裁定由受命法官獨任進行簡式審判程序。依刑事訴訟
    法第273條之2及第159條第2項之規定，本案不適用同法第15
    9條第1項傳聞法則有關限制證據能力之相關規定，亦不受同
    法第161條之2、第161條之3、第163條之1及第164條至170條
    規定之限制，合先敘明。
二、上揭犯罪事實，業據被告於本院準備程序、審理時坦承（訴
    字卷第87頁-88頁、105頁），核與證人柯博欽、蕭吉勢、邱
    睦螢於警詢、偵訊時、證人陳啟賢、葉軒輔於偵訊時、及證
    人林坊霞於警詢時之證述相符(警卷第8頁-10頁、13頁-18頁
    、26頁-30頁、偵字卷第10頁正面-12頁反面、74頁反面-75
    頁正面、81頁反面-82頁正面、88頁反面-89頁正面、106頁-
    108頁、137頁-138頁)，並有嘉義縣環境保護局(下稱嘉義縣
    環保局)111年3月3日稽查紀錄、現場暨稽查照片、現場蒐證
    影像光碟、嘉義縣環保局111年4月8日嘉環稽字第111000881
    6號函覆資料、許宏緯、柯博欽、蕭吉勢、邱睦螢於地籍圖
    上所繪製之施工路線及指證之照片、水上分局扣押筆錄、水
    上分局扣押物品目錄表、水上分局扣押物品收據、水上分局
    水上派出所責付保管條、車輛詳細資料報表、買賣契約書、
    合庫銀行匯款申請書、土地銀行活期性存款存摺封面影本、
    合庫銀行本行支票、行政院農業委員會林務局農林航空測量
    所111年3月21日農測供字第1119100764號函覆資料暨照片、
    臺灣嘉義地方檢察署111年7月22日勘驗筆錄、水上分局111
    年7月25日函附之現場會勘照片、錄影光碟、嘉義縣水上地
    政事務所111年3月21日嘉上地登字第1110001731號函覆之地
    籍圖謄本暨土地登記謄本附卷供參(警卷第31頁-36頁、46頁
    -53頁、55頁-75頁、警卷證物密封袋、偵字卷第38頁-64頁
    反面、69頁-73頁、76頁-80頁、83頁-87頁、90頁-102頁、1
    35頁、139頁-142頁、偵卷光碟存放袋)，被告上開自白核與
    事實相符，應堪採信。本案事證明確，被告之犯行堪可認定
    ，應依法論科。　
三、論罪科刑：
  ㈠依廢棄物清理法第36條第2項訂定之「事業廢棄物貯存清除處
    理方法及設施標準」第2條第1款至第4款規定，所謂貯存係
    指事業廢棄物於清除、處理前，放置於特定地點或貯存容器
    、設施內之行為；所謂清除，指事業廢棄物之收集、運輸行
    為；所謂處理，則包含：中間處理：指事業廢棄物在最終處
    置或再利用前，以物理、化學、生物、熱處理或其他處理方
    法，改變其物理、化學、生物特性或成分，達成分離、減積
    、去毒、固化或穩定之行為。最終處置：指衛生掩埋、封閉
    掩埋、安定掩埋或海洋棄置事業廢棄物之行為。再利用：指
    事業產生之事業廢棄物自行、販賣、轉讓或委託做為原料、
    材料、燃料、填土或其他經中央目的事業主管機關認定之用
    途行為，並應符合其規定者。清理：指貯存、清除或處理事
    業廢棄物之行為。被告將廢棄物堆置於前揭土地，尚未有中
    間處理、最終處置或再利用之行為，揆諸前開說明，自應屬
    廢棄物之「清理」（含貯存、清除）行為。是核被告所為，
    係犯廢棄物清理法第46條第4款前段之非法清理廢棄物罪。
　㈡再按刑事法若干犯罪行為態樣，本質上原具有反覆、延續實
    行之特徵，立法時既予特別歸類，定為犯罪構成要件之行為
    要素，則行為人基於概括之犯意，在密切接近之一定時、地
    持續實行之複次行為，倘依社會通念，於客觀上認為符合一
    個反覆、延續性之行為觀念者，於刑法評價上，即應僅成立
    一罪，學理上所稱「集合犯」之職業性、營業性或收集性等
    具有重複特質之犯罪均屬之，例如經營、從事業務、收集、
    販賣、製造、散布等行為概念者是。而廢棄物清理法第46條
    第4款之犯罪，係以未依同法第41條第1項規定領得廢棄物清
    除、處理許可文件之人，或已領有許可文件之人作為犯罪主
    體。再依該第41條第1項以觀，乃謂從事廢棄物清除、處理
    業務者，應申請核發許可文件，或應依許可文件從事清除、
    處理業務。是本罪之成立，本質上即具有反覆性。倘行為人
    基於概括之犯意，在密切接近之一定時間及空間內反覆從事
    廢棄物之清除、處理，無非執行業務所當然，於行為概念上
    ，應認為包括的一罪（最高法院98年度台上字第2469號判決
    意旨參照）。被告在上開土地上，先後多次非法從事廢棄物
    之清理業務，所犯基本構成要件相同之罪，且在緊密之時空
    下所為，顯係基於單一之犯意，反覆為之，應僅成立集合犯
    之一罪。又起訴意旨認定被告與同案被告許宏緯就本案犯行
    應論以共同正犯，惟被告許宏緯否認本案犯刑，而其與被告
    是否有犯意聯絡及行為分擔，仍有調查必要，本院認依現有
    證據，無從遽行認定被告與同案被告許宏緯就本案犯行有犯
    意聯絡及行為分擔，尚難認定應論以共同正犯，附此敘明。
  ㈢犯廢棄物清理法第46條第4款之罪之法定刑為「1年以上5年以
    下有期徒刑，得併科新臺幣1,500萬元以下罰金」，然同為
    該條款之罪，其原因動機不一，犯罪情節未必盡同，所造成
    危害社會之程度亦屬有異，法律科處此類犯罪，所設之法定
    最低本刑卻同為必須監禁之1年以上有期徒刑，不可謂不重
    。於此情形，倘依其情狀處以相當之得易科罰金之有期徒刑
    ，即足以懲儆，並可達防衛社會之目的者，自非不可依客觀
    之犯行與主觀之惡性二者加以考量其情狀，是否有可憫恕之
    處，適用刑法第59條之規定酌量減輕其刑，期使個案裁判之
    量刑，能斟酌至當，符合比例原則。查本件被告雖從事非法
    清理廢棄物行為，然所回填、清除者並非具有毒性、危險性
    足以影響人體健康或污染環境之有害事業廢棄物，侵害環境
    情節非屬嚴重，犯罪所生危害亦非鉅大，揆諸其違反廢棄物
    清理法之犯罪情節，核與一般違反本罪之惡性有間，本院認
    被告之犯罪情狀顯可憫恕，縱處以法定最輕本刑即有期徒刑
    1年，猶嫌過重，而在客觀上足以引起一般人之同情，爰依
    刑法第59條之規定，減輕其刑。
  ㈣爰以行為人之責任為基礎，審酌被告無視政府對環境保護之
    政策宣傳，恣意為清理廢棄物之行為，危及環境衛生及國民
    健康，實不可取；惟考量被告坦承犯行，態度尚佳；另審酌
    被告所清理之廢棄物無毒性或有害物質，暨兼衡本案清理廢
    棄物之面積範圍、及被告自陳小學畢業之智識程度、喪偶、
    有2名成年子女、現與兒子同住、從事買賣、修理挖土機為
    業、月入約新臺幣2、30萬元之家庭生活經濟狀況(訴字卷第
    111頁)等一切情狀，量處如主文所示之刑。
　㈤被告前未曾因故意犯罪受有期徒刑以上刑之宣告，有臺灣高
    等法院被告前案紀錄表在卷可考(訴字卷第15頁)，其因一時
    失慮，致罹刑章，然坦承犯行，且委託東元交通股份有限公
    司、惠環企業社清除廢木材清運至南投市恆源綠能科技有限
    公司、雲林縣瑞益能源科技有限公司，共清理521.16公噸，
    經嘉義縣環保局於111年12月5日開挖確認廢棄物清理狀態，
    已未見廢木材掩埋，故1116地號、1136地號、1136-1地號土
    地遭非法棄置案已清除完成，並解除列管，此有嘉義縣環保
    局111年12月9日嘉環廢字第1110040357號函附111年12月5日
    稽查紀錄、稽查紀錄相片可憑(訴字卷第65-79頁)，以此，
    被告暨坦承犯行，嗣後又清除非法棄置之廢棄物，足認被告
    經此偵、審教訓，當知所警惕，無再犯之虞，本案所宣告之
    刑以暫不執行為適當，爰依刑法第74條第1項第1款之規定宣
    告緩刑3年，以啟自新。
據上論斷，應依刑事訴訟法第273條之1第1項、第299條第1項前
段（依刑事裁判精簡原則，僅記載程序法條文），判決如主文。
本案經檢察官李昕諭提起公訴，檢察官徐鈺婷到庭執行職務。
中　　華　　民　　國　　111 　年　　12　　月　　20　　日
                  刑事第一庭    法　官　林富郎
以上正本證明與原本無異。
如不服本判決應於收受判決後20日內向本院提出上訴書狀，並應
敘述具體理由；其未敘述上訴理由者，應於上訴期間屆滿後20日
內向本院補提理由書（均須按他造當事人之人數附繕本）「切勿
逕送上級法院」。
中　　華　　民　　國　　111 　年　　12　　月　　20　　日
                                書記官　陳雪鈴

【附錄本案論罪科刑法條全文】
廢棄物清理法第46條
有下列情形之一者，處1年以上5年以下有期徒刑，得併科新臺幣
1千5百萬元以下罰金：
一、任意棄置有害事業廢棄物。
二、事業負責人或相關人員未依本法規定之方式貯存、清除、處
    理或再利用廢棄物，致污染環境。
三、未經主管機關許可，提供土地回填、堆置廢棄物。
四、未依第41條第1項規定領有廢棄物清除、處理許可文件，從
    事廢棄物貯存、清除、處理，或未依廢棄物清除、處理許可
    文件內容貯存、清除、處理廢棄物。
五、執行機關之人員委託未取得許可文件之業者，清除、處理一
    般廢棄物者；或明知受託人非法清除、處理而仍委託。
六、公民營廢棄物處理機構負責人或相關人員、或執行機關之人
    員未處理廢棄物，開具虛偽證明。